臺灣臺中地方法院刑事判決　　　　　　　96年度易字第1154號
公　訴　人　臺灣臺中地方法院檢察署檢察官
被　　　告　乙○○
上列被告因公共危險案件，經檢察官提起公訴（九十五年度偵字
第二二○二九號），被告於準備程序中就被訴事實為有罪之陳述
，經告知簡式審判程序之旨，並聽取公訴人、被告之意見後，由
本院合議庭裁定由受命法官獨任進行簡式審判程序，判決如下：
    主    文
乙○○失火燒燬如附表所示之物，致生公共危險，處拘役拾日
，如易科罰金，以銀元佰元即新臺幣玖佰元折算壹日。緩刑貳
年，並向指定之公益團體、地方自治團體或社區提供伍拾小時之
義務勞務，緩刑期間付保護管束。
    犯罪事實
一、乙○○係位於臺中縣太平市○○路二九五號「錦鐿工業股份
    有限公司」（以下稱錦鐿公司）之負責人，其明知錦鐿公司
    位於上址之工廠係從事金屬噴砂之工廠，本應注意對於該工
    廠內之電源開關箱，應按時檢查電纜線絕緣被覆有無破損，
    以避免電纜線被覆破損後導體外露，因裸露的電線與鐵質開
    關箱接觸引發漏電而產生火花，進而引燃該工廠內開關箱附
    近之易燃物品致引發火災，且依其情形，又無不能注意之情
    事，竟疏未注意使用該開關箱所提供電源之機具運作時所產
    生之震動造成配電線路與開關箱摩擦，已使該開關箱之電纜
    線被覆破損，而未加以檢修，於民國九十五年六月二十八日
    十六時四十七分許，終致前開開關箱電線裸露之導體與鐵質
    開關箱接觸引發漏電，並產生火花引燃位於該開關箱附近之
    易燃物，而自錦鐿公司上開工廠內北側牆邊開關箱附近起火
    燃燒，並自臺中縣太平市○○路二九五號延燒至位於臺中縣
    太平市○○路二九一號之「瑞浤企業社」，致臺中縣太平市
    ○○路二九一號內之鐵板折床機、鐵板折床機內電腦、床、
    家具、木板牆等物均遭燒燬，因而致生公共危險。嗣因當時
    在錦鐿公司工作之員工黃三泰發現工廠內噴砂機器附近之開
    關箱冒出火花，而報警處理後，經臺中縣消防局太平分隊即
    時前往灌救，始未釀成重大災害。
二、案經臺中縣警察局霧峰分局報請臺灣臺中地方法院檢察署檢
    察官偵查起訴。
    理    由
一、上開事實，業據被告乙○○於偵查及本院審理時坦承不諱，
    核與證人即錦鐿公司員工黃三泰於警詢及偵查中證述發生火
    災之情節相符合（見警卷第十三頁、偵查卷第六頁），並經
    證人即錦鐿公司員工蘇哲正於警詢時證述屬實（見警卷第十
    五頁），且據被害人甲○○於警詢及本院準備程序時陳述明
    確（見警卷第十九頁、本院卷第十三頁），則被告之自白，
    與事實相符，應堪採信。此外，並有臺中縣消防局火場勘查
    現場位置圖三紙、火場照片四十幀、火災現場勘查人員簽到
    表一紙、臺中縣消防局沙鹿分隊火災出動觀察紀錄一紙、臺
    中縣消防局火災原因調查報告書一份在卷可稽。本件事證明
    確，被告乙○○公共危險之犯行，堪以認定。
二、被告行為後，刑法及刑法施行法業於九十四年二月二日經總
    統以華總一義字第○九四○○○一四九○一號令修正公布，
    並於九十五年七月一日施行。按行為後法律有變更者，適用
    行為時之法律，但行為後之法律有利於行為人者，適用最有
    利於行為人之法律，現行刑法第二條第一項定有明文。此條
    規定乃與刑法第一條罪刑法定主義契合，而貫徹法律禁止溯
    及既往原則，係規範行為後法律變更所生新舊法律比較適用
    之準據法，是刑法第二條本身雖經修正，但刑法第二條既屬
    適用法律之準據法，本身尚無比較新舊法之問題，應一律適
    用裁判時之現行刑法第二條規定以決定適用之刑罰法律，先
    予辨明。又以本次刑法修正之比較新舊法，應就罪刑有關之
    共犯、未遂犯、想像競合犯、牽連犯、連續犯、結合犯，以
    及累犯加重、自首減輕暨其他法定加減原因（如身分加減）
    與加減例等一切情形，本於統一性及整體性原則，綜其全部
    罪刑之結果而為比較。又按犯罪在新法施行前，新法施行後
    ，緩刑之宣告，應適用新法第七十四條之規定（最高法院九
    十五年五月二十三日九十五年度第八次刑庭會議決議參照）
    。茲就本件新舊法比較結果說明如下：
  (一)修正後刑法第三十三條第五款規定「罰金：新臺幣一千元以
    上，以百元計算之。」，與修正前刑法第三十三條第五款規
    定「罰金：一元以上。」不同。比較新舊法結果，以舊法較
    有利於行為人，新法並無對被告較為有利之情形，故依刑法
    第二條第一項前段規定，本案關於刑法第一百七十五條第三
    項之法定刑罰金部分，自應適用行為時之法律即修正前刑法
    第三十三條第五款規定決定其罰金部分之法定刑。
  (二)又被告行為後，罰金罰鍰提高標準條例第二條業已刪除，而
    刑法第四十一條第一項前段關於易科罰金之折算標準已由舊
    法之銀元一百元、二百元、三百元修正為新臺幣一千元、二
    千元、三千元，因屬科刑規範事項之變更，其折算標準為裁
    判時所應諭知，自有就新舊法規定比較之必要，經比較新舊
    法結果，被告行為後之新法並未較有利於被告，是依刑法第
    二條第一項前段之規定，本件應適用被告行為時之舊法即依
    修正前刑法第四十一條第一項前段、修正前罰金罰鍰提高標
    準條例第二條之規定，諭知以銀元三百元折算一日為易科罰
    金之折算標準，並依上開規定諭知易科罰金之折算標準。
  (三)被告行為後，業已增訂刑法施行法第一條之一，並規定：「
    中華民國九十四年一月七日刑法修正施行後，刑法分則編所
    定罰金之貨幣單位為新臺幣。九十四年一月七日刑法修正時
    ，刑法分則編未修正之條文定有罰金者，自九十四年一月七
    日刑法修正施行後，就其所定數額提高為三十倍。但七十二
    年六月二十六日至九十四年一月七日新增或修正之條文，就
    其所定數額提高為三倍」，是就現行刑法中，有關於罰金刑
    處罰之規定，即有就新舊法比較之必要，惟經比較增訂之刑
    法施行法第一條之一與被告行為時之罰金罰鍰提高標準條例
    第一條前段、現行法規所定貨幣單位折算新臺幣條例第二條
    結果，二者規定適用之結果並無不同，則本件即依被告行為
    時之舊法即依罰金罰鍰提高標準條例第一條前段為法條適用
    之依據。
  (四)綜合上述修正前後刑法第三十三條第五款、第四十一條第一
    項前段及刑法施行法第一條之一適用情形綜合比較結果，修
    正後刑法及刑法施行法之規定並非較有利於被告，參酌修正
    後刑法第二條第一項前段、但書規定之「從舊從輕」原則，
    本案應適用修正前刑法及罰金罰鍰提高標準條例第一條前段
    、修正前罰金罰鍰提高標準條例第二條、現行法規所定貨幣
    單位折算新臺幣條例第二條為法條適用之依據。至於有關緩
    刑宣告之部分，本件被告既係在新法施行前犯罪，依據上開
    說明，應逕適用新法即修正後刑法第七十四條之規定宣告緩
    刑，而無新舊法比較之問題。
三、按所謂燒燬，係指火力燃燒，喪失物之效用而言，必須其物
    喪失主要效用而言（最高法院七十六年度臺上字第八二三○
    號、九十五年臺上字第一九八四號、八十九年度臺上字第二
    四九五號裁判意旨參照），本件被告乙○○因其所經營之錦
    鐿公司工廠內未就電源開關箱按時檢修，致未發覺電源開關
    箱電線絕緣被覆已破損，導致電線裸露之導體與鐵質開關箱
    接觸後產生漏電而發生火花，進而引起火災而延燒至臺中縣
    太平市○○路二九一號，惟臺中縣太平市○○路二九一號均
    係以鐵架烤漆浪板加建，惟依卷附之火場照片觀之，臺中縣
    太平市○○路二九一號僅木質牆壁燒燬，烤漆浪板有彎曲變
    形，上開建物本身並未達獨立燃燒、喪失效用之程度。故核
    被告乙○○所為，係犯刑法第一百七十五條第三項之失火燒
    燬住宅等以外之他人所有物罪。公訴人雖認被告乙○○於上
    開時地，因其未按時檢修電力設備，致未發覺電源開關箱電
    線絕緣被覆已破損，導致電線裸露之導體與鐵質開關箱接觸
    後產生漏電而發生火花，進而引發火災，係犯刑法第一百七
    十三條第三項之失火燒燬現有人所在之建築罪，惟臺中縣太
    平市○○路二九一號並未因此而喪失物之效用等情，已如前
    述，且據被害人甲○○於本院準備程序時陳稱：一、二樓的
    骨架沒有動，我們只有把鐵皮重新搭過等情無誤（見本院卷
    第十三頁），故被告應係成立刑法第一百七十五條第三項之
    失火燒燬住宅等以外之他人所有物罪，公訴意旨容有未洽，
    惟社會基本事實同一，本院自得變更起訴法條。爰審酌被告
    乙○○素行、所生危害，已與被害人甲○○達成和解並賠償
    其損害，有和解書、委託書各一紙在卷可參及犯後坦承犯行
    ，態度良好等一切情狀，量處如主文所示之刑，並依修正前
    刑法第四十一條第一項前段及修正前罰金罰鍰提高標準條例
    第二條之規定，諭知易科罰金之折算標準。又被告前未曾受
    有期徒刑以上刑之宣告，有臺灣臺中地方法院檢察署刑案資
    料查註紀錄表及臺灣高等法院被告前案紀錄表各一份在卷可
    參，其因一時失慮，以致犯罪，信其經此偵、審程式，應知
    所警惕而無再犯之虞，本院認前開對其宣告之刑以暫不執行
    為適當，併予宣告緩刑二年，以啟自新。又為使其於緩刑期
    間內，仍深知戒惕，避免緩刑之宣告遭撤銷，且使其對於工
    廠電力設備之維護能善盡注意義務，以避免再次發生有危害
    公共安全之事件，並參酌公訴人及被告之意見，併宣告其於
    緩刑期間內，向指定之公益團體、地方自治團體或社區，提
    供五十小時之義務勞務，並依刑法第九十三條第一項第二款
    之規定，諭知其應於緩刑期間付保護管束，期能使被告於義
    務勞務過程及保護管束期間，確切明瞭其行為所造成之損害
    ，並培養正確觀念。至於被告究應向何公益團體、地方自治
    團體或社區提供義務勞務，屬執行之問題，應由執行檢察官
    斟酌全案情節及各公益團體、地方自治團體或社區之需求，
    妥為指定，併予敘明。
據上論斷，應依刑事訴訟法第二百七十三條之一第一項、第二百
九十九條第一項前段，第三百條，刑法第二條第一項前段、第一
百七十五條第三項、（修正前）第三十三條第五款、（修正前）
第四十一條第一項前段、第七十四條第一項第一款、第二項第五
款、第九十三條第一項第二款，罰金罰鍰提高標準條例第一條前
段、（修正前）第二條、現行法規所定貨幣單位折算新臺幣條例
第二條，判決如主文。
本案經檢察官楊仕正到庭執行職務。
中　　華　　民　　國　　96　　年　　6　　 月　　20　　日
                  刑事第九庭    法  官  余德正
以上正本證明與原本無異。
如不服本判決，應於送達後十日內向本院提出上訴狀（須附繕
本），上訴於臺灣高等法院臺中分院。
                                書記官  廖日晟
中　　華　　民　　國　　96　　年　　6　　 月　　20　　日
附錄論罪科刑法條
刑法第175條
放火燒燬前二條以外之他人所有物，致生公共危險者，處一年以
上七年以下有期徒刑。
放火燒燬前二條以外之自己所有物，致生公共危險者，處三年以
下有期徒刑。
失火燒燬前二條以外之物，致生公共危險者，處拘役或三百元以
下罰金。
附表：
┌───────────┬───────────────┐
│ 建    物    地    址 │  燒      燬      物      品  │
├───────────┼───────────────┤
│臺中縣太平市○○路二九│鐵板折床機、鐵板折床機內電腦、│
│一號                  │床、家具、木板牆              │
└───────────┴───────────────┘
